臺灣臺南地方法院民事判決　　　　　　　95年度訴字第1888號
原　　　　告　臺灣中小企業銀行股份有限公司
法定代理人　　戊○○
訴訟代理人　　乙○○
被　　　　告　丙○○
兼訴訟代理人　甲○○原名李源.
被　　　　告　丁○○
上當事人間請求清償借款事件，經本院於民國96年3月15日言詞
辯論終結，判決如下：
    主      文
被告應連帶給付原告新台幣柒拾捌萬貳仟肆佰玖拾柒元，及自民
國九十六年三月十五日起至清償日止，按週年利率百分之七點五
二五計算之利息，並自民國九十六年三月十五日起至清償日止，
按上開利率百分之二十計算之違約金。
訴訟費用新台幣捌仟伍佰玖拾元由被告連帶負擔。
    事實及理由
甲、程序方面：
一、按訴狀送達後，原告不得將原訴變更或追加他訴，但擴張或
    減縮應受判決事項之聲明者，不在此限，民事訴訟法第255
    條第1項第3款定有明文。本件原告起訴原請求被告應連帶給
    付新台幣（下同）811,799元，及自民國95年1月20日起至清
    償日止，按週年利率百分之7.525計算之利息，並自95年2月
    21日起至清償日止，逾期在六個月以內者，按上開利率百分
    之10，超過六個月者，按上開利率百分之20計算之違約金，
    嗣於訴訟進行中，減縮請求金額為被告應連帶給付782,497
    元，及自96年3月15日起至清償日止，按週年利率百分之7.
    525計算之利息，並自96年3月15日起至清償日止，按上開利
    率百分之20計算之違約金，經核與上開規定無違，應予准許
    ，先予敘明。
二、被告丁○○經合法通知，無正當理由未於言詞辯論期日到場
    ，核無民事訴訟法第386條各款所列情形，爰依原告之聲請
    ，由其一造辯論而為判決。
乙、實體方面：
一、原告起訴主張：
  (一)被告甲○○（原名李源保）前邀被告丙○○、丁○○為連帶
    保證人，於93年1月20日向原告借用新台幣（下同）100萬元
    ，約定借款期間自93年1月20日起至99年1月20日止共6年，
    寬限期自借款日起算一年，寬限期內利息依借款餘額按月繳
    付，自寬限期滿，本息分60期按月平均攤還，利率則按週年
    利率百分之7.525固定計息。借款人如有逾期償付本金或繳
    付利息時，即喪失期限利益，全部債務視為到期，除仍按原
    約定利率計息及應清償剩餘本息外，並應給付其逾期在六個
    月以內者，按約定利率百分之10，超過六個月者，按約定利
    率百分之20計算之違約金。詎被告甲○○（原名李源保）就
    上開借款僅繳息至95年1月19日，依據授信約定書，全部借
    款已喪失期限利益，視為全部到期，雖之後被告甲○○（原
    名李源保）陸續再將總額109,336元之金錢存到被告甲○○
    （原名李源保）在原告銀行開立之約定帳戶，但因系爭借款
    業已全部視為到期，被告已喪失期限利益，原告自95年4月2
    5日以後就沒有再就上述約定帳戶取償。嗣於96年3月14日經
    將上述約定帳戶之109,336元抵償，並依約先抵充95年1月20
    日起至96年3月14日止之利息及違約金，剩下的29,302元再
    扣抵本金後，目前尚欠本金782,497元，及自96年3月15日起
    至清償日止，按週年利率百分之7.525計算之利息，並自96
    年3月15日起至清償日止，按上開利率百分之20計算之違約
    金未償。被告丙○○、丁○○為上開借款之連帶保證人，自
    應對上開欠款負連帶清償之責。為此依據消費借貸契約及連
    帶保證契約之法律關係，訴請判決命被告連帶給付上開款項
    等語。
  (二)對被告抗辯所為之陳述：
    1.當初被告甲○○（原名李源保）來向原告要求辦理貸款時
      ，是被告甲○○（原名李源保）主動表示其剛從國外回來
      創業，初期資金運轉並不是那麼充裕，詢問是否可以僅先
      繳利息，後來再還本，所以原告才提供其辦理微型企業創
      業貸款，享有第一年僅先繳息，第二年才開始還本之優惠
      ，否則一般金融機構並不會主動告知貸款戶可以辦理第一
      年只需繳息不需還本之貸款方式，故被告甲○○（原名李
      源保）辯稱其不知第二年開始就要還本等語，並非實在。
    2.授信約定書有約定一期逾期即視為全部到期，被告等人也
      都有在授信約定書上簽名。
二、被告甲○○（原名李源保）及丙○○則請求駁回原告之訴，
    並以下列情詞置辯：
  (一)對有簽立系爭借據及授信約定書向原告借款之事實不為爭執
    ，但否認本件有喪失期限利益之情形。被告甲○○（原名李
    源保）甫自國外回來創業，而向原告借貸系爭款項。借款當
    時原告告知被告僅需繳交利息，被告亦依原告所示金額按月
    存入帳戶，其不知道授信約定書上有約定一期遲延繳納，則
    全部債務視為到期，原告不得主張本件有喪失期限利益之情
    形。
  (二)94年1月20起至3月20日止是因為原告沒有通知被告甲○○要
    開始還本，所以被告甲○○（原名李源保）沒有繳納足額，
    但是被告甲○○（原名李源保）從94年4月份開始正常繳納
    各期的本息。
  (三)被告目前無法一次清償，但可以分期清償，當初被告甲○○
    （原名李源保）因被原告聲請假扣押，所以去銀行協調的時
    候，原告說因為其違約，要求其一次還清，但被告甲○○（
    原名李源保）說其沒有辦法一次還清，原告竟說被告可以去
    借錢來還清。被告有還錢的誠意，原告銀行應給予還錢空間
    。
三、被告丁○○未於言詞辯論期日到場，亦未提出書狀作何聲明
    或陳述。
四、原告主張之上開事實，業據其提出借據、微型企業創業貸款
    契約書各1份、授信約定書3份、授信交易明細、依帳戶查詢
    客戶資料明細及債權計算書各1份為證，惟被告甲○○（原
    名李源保）與丙○○以前揭情詞置辯。是本件應審究者即為
    ：被告甲○○（原名李源保）與丙○○抗辯本件並無喪失期
    限利益之情形，是否有理由？以及原告請求被告應連帶給付
    如主文第一項所示之本息及違約金是否有理由？茲將本院意
    見分述如次：
  (一)被告甲○○（原名李源保）與丙○○對於有簽署原告所提出
    之授信約定書之情並不爭執，且依該授信約定書前言：「立
    約定書人與台灣中小企業銀行股份有限公司約定，立約人對
    貴行之一切受（授）信往來，遵守左列各條款」；其第1條
    記載：「本約定書所稱一切債務，係指立約人對貴行（指原
    告）所負之票據、借款、墊款、保證債務及其他債務，並包
    括其利息、違約金、損害賠償及其他有關費用。」等語，是
    簽約人即被告與原告間所有一切之受（授）信往來，即凡有
    關票據、借款、墊款、保證債務及其他債務均有該約定書所
    載內容之適用，另依系爭微型企業創業貸款契約書第15條記
    載：「借款人（即被告甲○○）及連帶保證人（即被告丙○○、丁○○）均願將另訂立之授信約定書視為本契約之一部
    份。」等語，故本件被告於簽訂系爭貸款契約時，即已同意
    將其所簽立之授信約定書納為系爭貸款契約之一部份，且該
    授信約定書所載約定適用之範圍亦及於系爭貸款契約，故被
    告簽訂之授信約定書應為本件貸款契約之一部分，被告甲○○（原名李源保）與丙○○自不得以其不知道授信約定書上
    有約定一期遲延繳納，則全部債務視為到期，資為排除該授
    信約定書之效力。
  (二)次查，依據上述授信約定書第5條第1項第1款約定：立約人
    對貴行所負之一切債務，如有左列情形之一時，無須由貴行
    事先通知或催告，貴行得隨時減少對立約人之授信額度或縮
    短借款期限，或視為全部到期：1.任何一宗債務不依約清償
    本金時。而同條第2項第1款則約定：立約人對貴行所負之一
    切債務，如有左列情形之一時，經由貴行事先通知或催告後
    ，貴行得隨時減少對立約人之授信額度或縮短借款期限，或
    視為全部到期：1.任何一宗債務不依約付息時之內容觀之，
    並與原告所提出之授信交易明細、依帳戶查詢客戶資料明細
    相核，被告於95年4月24日存入18,000元至約定帳戶中，而
    原告亦於次日依約取償18,307元，然依該次抵償結果，被告
    之利息亦僅繳至95年1月19日，而有不依約付息之情形，且
    被告依約至少應於95年5月20日再繳交本息，惟遲至95年6月
    9日始再存入18,000元至約定帳戶中，亦堪認被告有不依約
    清償本息之情形，核與上述將貸款視為全部到期之條件相符
    ，應認原告主張系爭貸款已因被告不依約繳付本息而視為全
    部到期為可採，因此，即使被告於系爭貸款債務視為到期後
    ，仍陸續將總額109,336元之金錢存到被告甲○○（原名李
    源保）在原告銀行開立之約定帳戶，然原告既自95年4月25
    日以後就沒有再就上述約定帳戶取償，且未與被告達成任何
    回復期限利益之合意，自難認原告有同意被告回復期限利益
    之情形，是被告甲○○（原名李源保）與丙○○抗辯本件並
    無喪失期限利益之情形，即難認為有理由。
  (三)按借用人應於約定期間內，返還與所借用物種類、品質、數
    量相同之物。又稱保證者，謂當事人約定，一方於他方之債
    務人不履行債務時，由其代負履行責任之契約；又保證債務
    ，除契約另有訂定外，包含主債務之利息、違約金、損害賠
    償及其他從屬於主債務之負擔；另連帶債務之債權人，得對
    債務人中之一人或數人或全體同時或先後請求全部或一部之
    給付；民法第478條、第739條、第740條、第273條第1項分
    別定有明文。查被告甲○○（原名李源保）向原告借用系爭
    貸款，依兩造簽訂之授信約定書之約定，系爭貸款債務已經
    視為全部到期，業如上述，而被告丁○○、丙○○既為被告
    甲○○之連帶保證人，自應對上開欠款負連帶清償之責。從
    而，原告依據消費借貸契約及連帶保證契約請求被告連帶給
    付如主文第一項所示之借款、利息及違約金，即無不合，應
    予准許。
五、又本件原告於起訴後減縮應受判決事項之聲明已如前述，有
    關減縮部分之訴訟費用額自應由原告自行負擔，是本件訴訟
    費用負擔判決如主文第二項所示，併此敘明。
六、結論：本件原告之訴為有理由，依民事訴訟法第385條第1項
    前段、第85條第2項，判決如主文。
中　　華　　民　　國　　96　　年　　3 　　月　　29　　日
                  民事第二庭    法　官　張家瑛
以上正本係照原本作成。
如對本判決上訴，須於判決送達後20日內向本院提出上訴狀。
中　　華　　民　　國　　96　　年　　3 　　月　　29　　日
                                書記官　劉紀君
